【裁判字號】    97,交聲,391
【裁判日期】    970328
【裁判案由】    聲明異議
【裁判全文】
臺灣高雄地方法院交通事件裁定         97年度交聲字第391號
原處分機關  高雄市政府交通局
異  議  人
即受處分人  甲○○
上列異議人因違反道路交通管理處罰條例案件，不服高雄市政府
交通局於民國97年2 月4 日高市府交裁字第裁32-B00000000號所
為之處分（原舉發通知單號碼：第B00000000 號），聲明異議，
本院裁定如下：
    主  文
異議駁回。
    理  由
一、異議意旨略以：異議人即受處分人甲○○於民國96年12月28
    日下午5 時6 分許，駕駛牌照號碼4076-NY 號自用小客車在
    高雄市○○路○ 段392 號前劃有黃色禁止停車標線處停車，
    但該區有2 家金融機構，該停車地點之左側為「合作金庫」
    ，後側即道路對面為「臺灣銀行」，並均立有「金融機構前
    黃線區，下午4 時至上午8 時及例假日可停車」之告示牌，
    則異議人停車位置自符合「金融機構前」之告示內容，為此
    提起本件異議，請求撤銷原處分等語。
二、按汽車駕駛人駕駛汽車停車時，在設有禁止停車標線（黃色
    實線）之處所不得停車，道路交通安全規則第112 條第1 項
    第4 款訂有明文。所謂禁止停車標線，係用以指示禁止停車
    路段，以劃設於道路緣石正面及頂面為原則，無緣石之道路
    得標繪於路面上，距路面邊緣以30公分為度；又禁止停車標
    線之禁止時間為每日上午7 時至夜間8 時，如有延長或縮短
    之必要時，應以標誌及附牌標示之，道路交通標誌標線號誌
    設置規則第168 條第1 項、第2 項及第4 項均有明訂。是劃
    有禁止停車標線之路段，若未另以標誌或附牌標示延長或縮
    短之情形，依照該條第4 項之規定，於每日上午7 時至夜間
    8 時期間禁止車輛停放。再按汽車駕駛人在設有禁止停車標
    線之處所停車者，處新臺幣600 元以上1,200 元以下罰鍰，
    道路交通管理處罰條例第56條第1 項第4 款亦著有明文。
三、依上開規定可知，交通管理單位在維護道路交通安全與暢通
    之前提下，基於某些處所、事件或時間因素等特殊考量，得
    立牌告示，例外准許在禁止停車標線處停車。本件依卷附違
    規採證照片顯示，異議人車輛停放位置路側劃有黃色實線，
    屬禁止停車地點，惟因金融機構營業時間出入民眾甚多，停
    車需求量大，佐以該處路況及交通流量情形，故特別豎立「
    金融機構前黃線區，下午4 時至上午8 時及例假日可停車」
    之告示，在不影響交通安全及暢通之前提下，於一定時段內
    開放民眾方便洽商辦事，乃經衡酌上情後所為交通管理之權
    宜措施，自屬合宜。惟此項措施既屬例外，解釋上即應從嚴
    ，以免例外反成為原則之不當；且既屬因應金融機構洽辦民
    眾停車所須，自不得擴及「非金融機構前」之其他黃色標線
    區域，而犧牲該非金融機構附近之商家或住宅之權益，且亦
    違背原本劃設黃色標線禁止停車之管制目的。準此，上開所
    謂「金融機構前黃線區」，應僅得解為「緊鄰金融機構前之
    道路劃設有黃色標線之區域」。如解為「金融機構前方道路
    區域」，一則「前方區域」之範圍並不易認定，反而有失明
    確，一則侵犯其他附近商家、住宅及一般用路人之權益，再
    則違背原本禁止停車之管制目的，顯非妥適，其理甚明。至
    於將「金融機構前」解為「金融機構附近」，尤屬不當，自
    不待言。
四、經查，本件異議人於上揭時地，駕駛牌照號碼4076-NY 號自
    用小客車在劃有黃色禁止停車標線處停車一節，業據異議人
    於聲明異議狀自承無訛。嗣異議人為警認有違規事實，逕行
    拖吊舉發，再由高雄市政府交通局核定後裁處罰鍰900 元等
    情，亦經本院向高雄市政府交通局函調本案卷證所附現場停
    車照片、高雄市政府妨害交通車輛拖吊收據、代收交通違規
    罰鍰收據、高雄市政府交通局委託民間拖吊車輛保管通知單
    、拖吊申訴書、高雄市政府交通局交辦單及該局高市交停字
    第0970001430、0970004476號函文、本件裁決書及送達證書
    等可供佐參。依卷附違規採證照片，異議人停車位置路側確
    實劃有黃色標線，依規定本禁止停車。異議人雖陳稱其停放
    位置後方即道路對面有「臺灣銀行」，左側有「合作金庫」
    ，均屬金融機構，該2 家機構前並均立有上開內容之告示牌
    ，例外允許停車。但異議人停車位置緊鄰道路旁為一般住宅
    ，依上開說明，並非「金融機構前」，是異議人確有上開違
    規停車之事實，已甚明確。
五、異議人又辯稱即使該停車地點非「金融機構前」，但該告示
    牌用語不夠明確，易使人誤認而違規受罰等語。然異議人自
    為文義之擴張解釋，並非允當，有如上述。且按違反行政法
    上義務之行為非出於故意或過失者，不予處罰，行政罰法第
    7 條第1 項定有明文。是除法文明定以行為人主觀上之故意
    為處罰要件外，行為人因過失而違規之情形，仍不得解免其
    責任。職故，本件異議人縱有誤解上開告示牌記載內容之情
    形，然非不得撥打電話或以其他方法詢明清楚，且其異議狀
    亦載明停車時曾與朋友3 人就得否停車一情互為討論等詞，
    可見異議人當時並非毫無懷疑。惟其仍在該處停車，自屬有
    過失。而上開處罰條文並無限制行為人主觀上以出於故意為
    必要，則原處分機關依法據以裁罰，並無違法可言。異議人
    所為辯解，尚非可採。
六、綜上所述，本件異議人在設有禁止停車標線之處所停車，事
    證明確，原處分機關依道路交通管理處罰條例第56條第1 項
    第4 款之規定，並參酌違反道路交通管理事件統一裁罰基準
    表之規定，裁處罰鍰900 元，核無違誤。從而，本件異議為
    無理由，應予駁回。
七、據上論斷，應依道路交通案件處理法第19條，裁定如主文。
中    華    民    國    97    年    3     月    28    日
                  交通法庭    法  官  李嘉益
以上正本證明與原本無異。
如不服本裁定，應於收受送達後5 日內向本院提出抗告狀。
中    華    民    國    97    年    3     月    28    日
                              書記官  郭南宏


司法院資訊處製作；財團法人民間司法改革基金會備份。
